【裁判字號】    98,裁,381
【裁判日期】    980219
【裁判案由】    徵收補償
【裁判全文】
最  高  行  政  法  院  裁  定
                                       98年度裁字第381號
上  訴  人  甲○○
被 上訴 人  臺中縣政府
代  表  人  乙○○
上列當事人間徵收補償事件，上訴人對於中華民國97年10月22日
臺中高等行政法院97年度訴字第248號判決，提起上訴，本院裁
定如下：
    主  文
上訴駁回。
上訴審訴訟費用由上訴人負擔。
    理  由
一、按對於高等行政法院判決之上訴，非以其違背法令為理由，
    不得為之，行政訴訟法第242條定有明文。依同法第243條第
    1項規定，判決不適用法規或適用不當者，為違背法令；而
    判決有同條第2項所列各款情形之一者，為當然違背法令。
    是當事人對於高等行政法院判決上訴，如依行政訴訟法第24
    3條第1項規定，以高等行政法院判決有不適用法規或適用不
    當為理由時，其上訴狀或理由書應有具體之指摘，並揭示該
    法規之條項或其內容；若係成文法以外之法則，應揭示該法
    則之旨趣；倘為司法院解釋或本院之判例，則應揭示該判解
    之字號或其內容。如以行政訴訟法第243條第2項所列各款情
    形為理由時，其上訴狀或理由書，應揭示合於該條項各款之
    事實。上訴狀或理由書如未依此項方法表明，或其所表明者
    與上開法條規定不合時，即難認為已對高等行政法院判決之
    違背法令有具體之指摘，其上訴自難認為合法。
二、本件上訴人因在他人被徵收之土地上種植農業作物（藤川七
    ），而在該土地徵收處分作成並公告以後（土地徵收條例第
    20條參照），因為公告中作成對其農作藤川七及裁培材料不
    予徵收補償之處分，為此其依土地徵收條例第22條第1項之
    規定提出異議，被上訴人亦依同條項之規定為複估查處，並
    將複估查處結果仍決定不予徵收補償之意旨向上訴人為通知
    。而依該條項之規定，後續行政爭訟流程原本應是由上訴人
    對查處通知表示不服，被上訴人則將查處通知送請地價評議
    委員會復議。但上訴人卻直接以查處結果為行政爭訟之程序
    標的，而對之提出訴願，訴願機關認其爭訟程序有誤，而做
    成訴願不受理之決定。上訴人接續向原審法院提起行政訴訟
    ，而行政訴訟繫屬中，被上訴人亦將前開查處結果通知，依
    照法定之程序送請地價評議委員會復議，復議結果仍然維持
    原來不予補償之查處結果。原審法院因此認為上開程序瑕疵
    已經治癒，而實體上駁回上訴人在原審之訴。
三、為此上訴人提起本件上訴，其上訴意旨之主張內容，則如下
    述：
  (一)在程序法上，其認為上開程序瑕疵使查處通知成為無效之行
    政處分，應從程序上駁回其起訴。又原判決未交待上開程序
    瑕疵為何可以治癒，亦顯有理由不備之違法。
  (二)在實體法上，其認為原判決之事實認定有誤，錯誤內容則如
    下述：
    1.原判決認定其於93年9月1日才承租系爭土地，但當日僅是
      租約生效日。
    2.原判決認其沒有種植藤川七之經驗，因而推論本案非正常
      種植。卻未考慮上訴人已有使用系爭土地種植其他農作物
      之事實。另外承租土地固定，亦無大面積搶種之情事。又
      對上訴人之各項辯解未敘明不採之理由，顯有理由不備之
      違法。
四、惟核上訴人前開各項上訴主張，本諸以下之說明，無非就原
    審取捨證據、認定事實與法律論斷之職權行使，為空泛之指
    摘，而非具體表明原判決有何「不適用法規」、「適用法規
    不當」、或有「行政訴訟法第243條第2項所列各款」情事，
    難認對該判決之如何違背法令已有具體之指摘。依首開規定
    及說明，應認其上訴為不合法。
  (一)有關程序法之主張部分：
    本件上訴人不遵守爭訟程序在先，顯見其對程序瑕疵有可歸
    責之事由存在。被上訴人則踐行正常之復議程序，且復議作
    成後，全案已進行行政訴訟實體審理程序，此時上訴人本應
    主動提起訴願，並撤回本案行政訴訟，但其反乎此行事，繼
    續行政爭訟程序，默示其已放棄行政機關之訴願自我審查程
    序，此時若法院不顧其默行之意思，逕以其起訴有瑕疵予以
    駁回，亦將損及上訴人之救濟機會，是以原判決認為其起訴
    不合法之瑕疵已補正，在程序法上乃是有利於上訴人之決定
    ，亦能促成司法資源之有效利用，而維持公共利益，其合法
    性自不待言。
  (二)有關實體法之主張部分：
    上訴人同樣並未具體指明，為何其提出各項辯解內容如經斟
    酌，即會明顯影響到待證事實之認定結論，二者之論理關連
    性何在，是其此部分上訴理由顯然未達「具體」指摘之程度
    。
五、據上論結，本件上訴為不合法。依行政訴訟法第249條第1項
    前段、第104條、民事訴訟法第95條、第78條，裁定如主文
    。
中    華    民    國    98    年    2     月    19    日
                    最高行政法院第一庭
                        審判長法官  帥  嘉  寶
                              法官  黃  本  仁
                              法官  吳  東  都
                              法官  黃  秋  鴻
                              法官  胡  方  新
以  上  正  本  證  明  與  原  本  無  異
中    華    民    國    98    年    2     月    23    日
                              書記官  莊  俊  亨


司法院資訊處製作；財團法人民間司法改革基金會備份。
